【裁判字號】    99,訴,4609
【裁判日期】    991025
【裁判案由】    回復原狀
【裁判全文】
臺灣臺北地方法院民事裁定              99年度訴字第4609號
原      告  甲○○
原告與被告新泰社區社會福利服務社工員張育菱等人間請求回復
原狀事件，本院裁定如下：
      主    文
原告應於本裁定送達十日內補正訴之聲明（即究係請求被告出面
說明或回復低收入資格款別、應負回復低收入資格款別之被告為
何）、訴訟標的（即原告請求被告出面說明、回復低收入資格款
別之民事法律上依據），逾期不補正即駁回本件起訴。
      理    由
一、按原告之訴有起訴不合程式或不備其他要件之情形者，依其
    情形可以補正經審判長定期間命其補正而不補正者，法院應
    以裁定駁回之。又提起民事訴訟，應以訴狀表明訴訟標的及
    其原因事實暨應受判決事項之聲明，此為必須具備之程式。
    民事訴訟法第249條第1項、第244條第1項分別定有明文。
二、本件原告請求回復原狀事件，原告起訴狀未具體表明本件請
    求回復原狀之具體內容（訴之聲明，即究係請求被告出面說
    明或回復低收入資格款別、應負回復低收入資格款別之被告
    為何），應予補正；又依據原告之起訴狀所載內容，原告似
    係對臺北縣政府核定原告未符合低收入戶第1款資格及評估
    程序有所不服，而上述低收入戶符合資格及評估程序，乃屬
    社會救助法所規範，如有爭執，應屬行政爭訟問題，非民事
    訴訟範圍，然原告循民事訴訟程序提起本訴，顯係主張其有
    民事法律上之請求權，原告起訴狀又未載明其主張之民事法
    律請求權依據，致使本件原告之訴訟標的（即請求權依據）
    並不明確，亦應予補正。
三、依首開規定裁定如主文。
四、另本院前於民國99年9月21日以裁定命原告繳納裁判費新台
    幣3,000元，原告收受上述裁定後未於期限內繳納，惟提出
    臺北縣新莊市公所低收入證明1份，並手寫「未成案、出庭
    、結案、裁定3,000元－試問本人能夠有能力繳交嗎？有錢
    判生，無錢判死」等語。按當事人無資力支出訴訟費用者，
    法院應依聲請，以裁定准予訴訟救助。但顯無勝訴之望者，
    不在此限。民事訴訟法第107條第1項有所明文。是無資力者
    而欲提起民事訴訟者，自得依據上述規定，向法院請求訴訟
    救助。本院審酌原告提出上述低收入證明書之真意，應係陳
    述其無資力繳納本件裁判費，是本院已將原告所提低收入證
    明書另分聲請訴訟救助案件，待於審理本件回復原狀事件，
    一併審酌。另按民事訴訟之審判程序，乃先程序後實體，此
    法有明文，程序事項（如裁判費之繳納、書狀內容要件之記
    載）未齊備，法院依法即不得進行實體事項之審酌，是本院
    為上述補費之裁定，乃係為符合先程序後實體原則所為必要
    程序，原告如搜尋相關訴訟程序資料（網路）或進行詢問（
    各地之法律扶助團體），即能理解本院所為上述程序之必要
    性，無須使用「有錢判生，無錢判死」用語，在此說明。
中    華    民    國    99    年    10    月    25    日
                  民事第二庭    法  官  陳杰正
以上正本係照原本作成。
不得抗告。
中    華    民    國    99    年    10    月    25    日
                                書記官  王怡屏

司法院資訊處製作；財團法人民間司法改革基金會備份。
